【裁判字號】    89,上易,278
【裁判日期】    890222
【裁判案由】    贓物
【裁判全文】
臺灣高等法院臺中分院刑事判決              民國八十九年度上易字第二七八號
    上  訴  人
    即  被  告  丙○○
右上訴人因贓物案件，不服臺灣苗栗地方法院中華民國八十八年十一月九日第一審判
決（民國八十八年度訴字第二七三號，起訴案號：臺灣苗栗地方法院檢察署民國八十
八年度偵字第一四八二號），提起上訴，本院判決如左：
    主      文
上訴駁回。
    事實及理由
一、本案經本院審理結果，認第一審判決認事用法及量刑均無不當，應予維持，並引
    用第一審判決書記載之事實、證據及理由（如附件）。
二、上訴人即被告丙○○（下稱被告）在本院未提出其他有利之證據及辯解，其上訴
    意旨僅泛言不服原判決云云，其上訴為無理由，應予駁回。又被告經合法傳喚無
    正當理由未到庭，爰不待其陳述逕行判決。
三、據上論斷，應依刑事訴訟法第三百七十三條、第三百七十一條、第三百六十八條
    ，判決如主文。
本案經檢察官甲○○到庭執行職務。
中      華      民      國     八十九     年      二      月   二十二   日
                                   臺灣高等法院臺中分院刑事第二庭
                                         審判長法  官  陳  紀  綱
                                               法  官  蔡  聰  明
                                               法  官  陳  世  雄
右正本證明與原本無異。
不得上訴。
                                               書記官  江  茂  榮
中      華      民      國     八十九     年      二      月   二十三   日
                                                                        Ｄ
台灣苗栗地方法院刑事判決                          八十八年度訴字第二七三號
    公  訴  人  臺灣苗栗地方法院檢察署檢察官
    被      告  黃智輝  男二十四歲（民國○○○年○月○○日生）
                        住苗栗縣三義鄉○○村○○路一七七巷四號二樓（另案在
                        臺灣苗栗看守所）
                        身分證統一編號：Ｋ一二六六七三一號
                丙○○  男三十七歲（民國○○○年○月○○○日生）
                        住苗栗縣西湖鄉高埔村八鄰高埔二十四號（現在臺灣台中
                        戒治所戒治中）
                        身分證統一編號：Ｋ一二六二一七一號
右列被告因搶奪等案件，經檢察官提起公訴（八十八年度偵字第一四八二號），本院
判決如左：
    主  文
丙○○收受贓物，累犯，處有期徒刑伍月，如易科罰金以參佰元折算壹日。
黃智輝無罪。
    事  實
一、丙○○前於民國八十三年間，因違反麻醉藥品管理條例案件，為臺灣新竹地方法
    院判處有期徒刑七月，雖經上訴，嗣為臺灣高等法院判決駁回上訴確定，並於八
    十四年一月八日在監執行完畢。不知警惕，知悉車號ＦＲ─二九六九號自用小客
    車係來源不明之贓物（為丁○○所有，引擎號碼為Ａ４Ｖ１５５６２號，於八十
    七年十一月十日上午八時許，在台北縣土城市○○路○段二四五巷口為黃智輝所
    竊取【詳後述，其竊盜部分因曾經判決確定而為檢察官處分不起訴】）。竟基於
    收受贓物之犯意，於八十七年十一月十日上午某時，在苗栗縣西湖鄉高埔村八鄰
    高埔二十四號，向黃智輝借用該車，收受使用。使用後交還予黃智輝。迨八十七
    年十一月十四日，警方在苗栗縣頭份鎮蘆竹里聖昌保齡球館前，查獲前開丁○○
    所有，遭竊取之ＦＲ─二九六九號自用小客車，而循線查悉上情。
二、案經苗栗縣警察局頭份分局報請臺灣苗栗地方法院檢察署檢察官偵查起訴。
    理  由
一、訊據被告丙○○坦承有於上開時地自黃智輝處收受車號ＦＲ─二九六九號自用小
    客車等情不諱。核與另被告黃智輝供述之情節相符。惟被告丙○○矢口否認有何
    收受贓物之犯行，辯稱：不知該車係他人失竊之贓物云云。經查：
    （一）被告黃智輝自承車號ＦＲ─二九六九號自用小客車係其在上開時地所竊取
          （見偵卷第五頁反面），核與被害人丁○○在警訊時指述失竊之情節相符
          ，並有贓物認領保管單及車輛竊盜、車牌失竊資料個別查詢報表─查詢車
          輛認可資料各一紙在卷可稽，足見該車確為他人失竊之贓物。
    （二）被告丙○○在警訊時自承知該車是他人失竊之贓物（見偵卷第十頁），亦
          與黃智輝在警訊及檢察官偵訊時所供：丙○○知該車是贓車（見偵卷第八
          頁、第三十八頁）之情節相符。可見丙○○在警訊時之自白應與事實符，
          其向黃智輝借用收受該車時知該車是他人失竊之贓物。
    （三）綜上可知，被告丙○○之辯詞均不足採信，本件事証明確，被告丙○○之
          犯行應堪認定。
二、核被告丙○○收受贓物所為，係犯刑法第三百四十九條第一項之收受贓物罪。查
    被告丙○○前於八十三年間，因違反麻醉藥品管理條例案件，為臺灣新竹地方法
    院判處有期徒刑七月，雖經上訴，嗣為臺灣高等法院判決駁回上訴確定，並於八
    十四年一月八日在監執行完畢，有台灣苗栗地方法院檢察署刑案資料查註紀錄表
    及本院被告全國前案紀錄表各一紙在卷可憑，其在有期徒刑之執行完畢後五年以
    內復犯有期徒刑以上之本罪，為累犯，應依刑法第四十七條之規定加重其刑。爰
    審酌被告丙○○之上開素行、犯罪之手段、所生危害及犯後否認犯行之態度等一
    切情狀，量處如主文所示之刑，並諭知易科罰金之折算標準。
三、公訴意旨另以：被告黃智輝另與姓名年籍不詳之已成年男子數名，共同意圖為自
    己不法之所有，並基於搶奪之犯意聯絡，於八十七年十一月十二日凌晨，結夥三
    人以上至苗栗縣頭屋鄉○○路一四九號前，共同推由其中姓名年籍不詳之已成年
    男子一人下手，趁乙○○不及防備之際，自後奪取其皮包一只（內有化粧品、名
    片、新台幣【下同】七千元及駕駛執照等物）得手。迨八十七年十一月十四日，
    警方在苗栗縣頭份鎮蘆竹里聖昌保齡球館前，查獲前開丁○○所有，遭竊取之Ｆ
    Ｒ─二九六九號自用小客車，並在車內發現乙○○之駕駛執照而循線查悉上情。
    因認被告黃智輝涉犯刑法第三百二十六第一項之結夥三人以上搶奪罪嫌云云。惟
    查：
    （一）按犯罪事實應依証據認定之，無証據不得推定其犯罪事實，刑事訴訟法第
          一百五十四條定有明文。又事實之認定應憑証據，如未能發現相當証據，
          或証據不足以証明，自不能以推測或擬制之方法，以為裁判基礎。再者，
          毫無根據之傳聞事實，不能據以認定犯罪事實，審理事實之法院，不予採
          取，自非違法（最高法院四十年台上字第八六號、二十二年上字第二八四
          二號判例參照）。
    （二）公訴人認被告黃智輝涉犯刑法第三百二十六第一項之結夥三人以上搶奪罪
          嫌無非以前開事實業據被害人乙○○在警、偵訊時指述在卷，雖乙○○無
          從確認係被告黃智輝下手行搶，惟本件係因員警在上開ＦＲ─二九六九號
          贓車內尋獲乙○○之駕駛執照始循線查悉乙○○遭搶，被告黃智輝雖辯稱
          上開ＦＲ─二九六九號自用小客車其借予被告丙○○後，即由丙○○使用
          ，惟丙○○向被告黃智輝借用ＦＲ─二九六九號車後，當日即返還黃智輝
          一節，業據證人黃廷光在偵訊時證述在卷。參諸黃廷光在警、偵時均証稱
          ：被告黃智輝曾告訴伊曾在頭份鎮搶奪七千餘元並邀黃廷光共同行搶等情
          以觀，被告否認夥同不詳姓名之人共同行搶，應係卸責之詞，不足採信，
          為其論據。
    （三）訊據被告黃智輝堅決否認有何結夥三人以上搶奪之犯行。辯稱：ＦＲ─二
          九六九號自用小客車係伊偷的，但偷到後就借給丙○○，雖在該車上發現
          乙○○之駕駛執照，但與伊無關，且是何人搶乙○○伊亦不清楚，另伊與
          証人黃廷光有恩怨，其証言不實在等語。經查：
          １、被害人乙○○在警訊時雖就如何被搶之情節陳稱：確有於八十七年十
              一月十二日凌晨，在苗栗縣頭屋鄉○○路一四九號前，被五名歹徒搶
              走皮包。當我在關店門的時候，發現在苗栗縣頭屋鄉○○路一四九號
              前約十台尺左右，有一部黑色喜美自用小客車來意不善，後來我關好
              店門準備走向我的車時，就跳下一名年約二十歲左右的年青人，從我
              右後方強拉我的皮包，我雖緊抓不放，仍被他搶走（見偵卷第十八頁
              及反面）。惟警員提示被告黃智輝之口卡予被害人乙○○指認，李秀
              美並未能指認被告黃智輝係行搶之人（見偵卷第十八頁）。且檢察官
              在偵訊時讓乙○○在隔離室指認被告黃智輝，乙○○亦陳稱不是被告
              黃智輝，當時行搶皮包的人較年輕（見偵卷第三十九頁）。
          ２、雖另被告丙○○在警訊時曾供稱：伊有聽一名綽號「阿明」的朋友說
              黃智輝曾搶奪一名婦女的皮包，並搶得六千元（見偵卷第十頁反面）
              。惟此係傳聞証據，當警員進一步訊問丙○○有關該「阿明」的年籍
              資料時，丙○○始終無法交待其年籍資料（見偵卷第十頁反面）。且
              所供搶得之金額「六千元」，亦與被害人乙○○所陳其被搶現金部分
              是「七千元」（見偵卷第十九頁）不符。矧丙○○在本院訊問時供稱
              ：其在警訊時並未如此說（見本院八十八年十月二十六日筆錄）。是
              尚無法以丙○○之上開前後不符，並有瑕疵，且與被害人陳述事實不
              同之傳聞証據為不利被告黃智輝之認定。
          ３、另証人黃廷光在警訊時雖証稱：八十七年十一月十三日上午，黃智輝
              曾邀我要去行搶，並告訴我他曾在同年十一月十二日凌晨在苗栗縣頭
              屋鄉搶奪一名婦女皮包，當時這名婦女正要關店門，並且在店門口發
              生拉扯及爭執（見偵卷第十二頁及反面），惟此亦係傳聞証據，並為
              黃智輝所否認（見本院八十八年十月二十六日筆錄）。且黃智輝在檢
              察官偵訊時所供：黃智輝告訴伊其係與「二個」三義的小鬼到「頭份
              」去搶了七千多元，與被害人乙○○在警訊時所陳參與行搶之人是「
              五人」不合，地點亦異於黃智輝在警訊時所供之「頭屋」。況黃廷光
              與被告黃智輝均証（供）稱與對方有過節（見偵卷第五十八頁反面、
              本院八十八年十月二十六日筆錄）。是亦無法以黃廷光上開有瑕疵，
              且前後不符，更與被害人所述有出入之証述為不利黃智輝之認定。
          ４、雖本件係因員警在上開ＦＲ─二九六九號贓車內尋獲被害人乙○○之
              駕駛執照始循線查悉乙○○遭搶一事，被告黃智輝又自承該車為其所
              竊取（見本院八十八年十月二十六日筆錄）。惟依乙○○在警訊時之
    陳述，被搶當天歹徒是開一輛「黑色」的喜美自用小客車（見偵卷第
              十八頁反面），惟丁○○失竊之上開ＦＲ─二九六九號自用小客車係
              「紅色」，業據丁○○在警訊時陳述在卷（見偵卷第十五頁），復有
              前揭車輛竊盜、車牌失竊資料個別查詢報表─查詢車輛認可資料一紙
              在卷可稽。且警方尋獲上開自用小客車後，其車身顏色仍為紅色，有
              前開贓物認領保管單可稽，足見該車失竊後至被害人領回後，其車身
              均是紅色。與被害人所陳當天行搶伊的歹徒是開黑色自用小客車明顯
              不符。又歹徒既係開黑色的自用小客車，與丙○○向黃智輝借用該車
              後何時歸還該車無關。故不能以乙○○被搶皮包內的駕駛執照係在被
              告黃智輝竊得的自用小客車上，即遽認該搶案係被告黃智輝所為。況
              被告在竊得該車後尚有借予被告丙○○，並非均在其使用中。又即令
              該駕照非丙○○放置，亦不能單純以被搶財物在被告黃智輝竊得之自
              用小客車上，即認被告持有該物係基於搶奪而來。
          ５、綜上可知，被告所辯應堪採信。本件除被告丙○○及証人黃廷光之傳
              聞指述外，並無其他証據可証明被告有上開搶奪行為，自不得以其二
              人前開有瑕疵之供（証）述遽入被告於罪。此外，本院復查無其他積
              極證據足以認定被告黃智輝有公訴人所指之加重搶奪情事，既無法證
              明被告犯罪，自應為其無罪之諭知，以免冤抑。
據上論斷，應依刑事訴訟法第二百九十九條第一項前段、第三百零一條第一項、刑法
第三百四十九條第一項、第四十七條、第四十一條、罰金罰鍰提高標準條例第一條前
段、第二條，判決如主文。
本案經檢察官石東超到庭執行職務。
中      華      民      國      八十八      年    十一    月     九     日
                                      臺灣苗栗地方法院刑事庭
                                          法  官  劉  興  浪
右正本證明與原本無異。
如不服本判決，應於判決送達後十日內向本院提出上訴狀（應附繕本），上訴於臺灣
高等法院台中分院。
                                          書記官  劉  秋  雯
中      華      民      國      八十八      年    十一    月      九    日
參考法條
刑法第三百四十九條第一項：
收受贓物者，處三年以下有期徒刑、拘役或五百元以下罰金。


司法院資訊處製作；財團法人民間司法改革基金會備份。
